【裁判字號】    97,易,291
【裁判日期】    970512
【裁判案由】    加重竊盜等
【裁判全文】
臺灣臺中地方法院刑事判決               97年度易字第291號
公  訴  人  臺灣臺中地方法院檢察署檢察官
被      告  丁○○
                    現於臺灣臺中監獄臺中分監執行中
上列被告因竊盜等案件，於本院審理中，經檢察官追加提起公訴
（96年度偵字第28540號），本院判決如下：
    主  文
黃天龍無罪，令入相當處所施以監護貳年。
    理  由
一、公訴意旨略以：被告丁○○前因竊盜案件，經本院判處有期
    徒刑7月確定，甫於民國95年3月28日入監執行完畢，猶不知
    悔改，詎意圖為自己不法之所有，於96年11月21日下午1 時
    許，持其所有之鑰匙一支，打開丙○○位在臺中市○○區○
    ○路3段347之1 號住處大門後侵入（侵入住宅未據告訴），
    竊取丙○○之母親乙○○所有之新台幣（下同）30萬元。復
    於同年月30日上午11時30分許，持其所有而具有客觀上之危
    險性，可供兇器使用之之水果刀一把、螺絲起子一支、鑰匙
    十二支、白綿手套一雙及背包一個等物，以鑰匙打開甲○○
    位在臺中市○○區○○里○○街123 號住處大門後侵入（侵
    入住宅未據告訴），於竊取物品之際，經甲○○查覺而未遂
    ，警察隨即趕到，並查扣丁○○所有之上述水果刀一把、螺
    絲起子一支、鑰匙十二支、白綿手套一雙、背包一個，因認
    被告涉犯刑法第320條第1項普通竊盜及第321條第2項、第1
    項第3款攜帶凶器之加重竊盜未遂等罪嫌云云。
二、按行為時因精神障礙或其他心智缺陷，致不能辨識其行為違
    法或欠缺依其辨識而行為之能力者，不罰。次按因第19條第
    一項之原因而不罰者，其情狀足認有再犯或有危害公共安全
    之虞時，令入相當處所，施以監護；其期間為五年以下。刑
    法第19條第1項、第87條第1項、第3 項定有明文。又不能證
    明被告犯罪或其行為不罰者應諭知無罪之判決。依刑法第18
    條第1項或第19條第1項其行為不罰，認為有諭知保安處分之
    必要者，並應諭知其處分及期間。刑事訴訟法第301 條亦有
    明文。
三、訊據被告丁○○業於警詢、偵查及本院審理時均自陳：「對
    檢察官起訴犯罪事實，均認罪。」「在我身上查獲的17000
    元已經還給被害人了，該17000 元是第一次竊盜時偷的30萬
    元所剩下的。」「扣案之水果刀一把、螺絲起子一支、鑰匙
    十二支、白綿手套一雙、背包一個，都是我的。」「七年來
    該那聲音一直存在，都沒有停，我只能靠吃安眠藥壓抑，我
    感覺我肚子裡有一個接收器，接收大量的訊息，但我去大醫
    院檢查，只發現胃裡面有一個小肉瘤，但它不會傷害人。我
    被害的經過都有寫日記紀錄。」「我現在心情已經很亂，但
    還可以講話，但如果沒有人跟我講話，我就會很痛苦。」「
    我承認有起訴書所載之犯罪事實，竊得的錢我有花掉一部分
    ，但花到什麼地方，我忘記了。同年月30日上午11時30分許
    ，我有拿水果刀一把、螺絲起子一支及鑰匙十二支、白綿手
    套一雙、背包一個等物，以鑰匙打開臺中市○○區○○里○
    ○街123 號住處大門後侵入該住宅一樓客廳，但還沒有偷就
    被屋主發現了。當時我侵入該住宅，是因我有被害妄想，有
    個聲音叫我去做這件事，當時我可能要進去偷東西」等語。
    核與被害人乙○○到庭指述稱：「當天晚上八點我回家，發
    現房間衣櫥的抽屜被打開，我問我兒子是否有翻我的抽屜，
    我兒子說沒有，我去檢查抽屜才知道錢被偷了。當天只有我
    公公在家，他在二樓睡覺，我詢問家裡的人，都說沒有拿我
    的錢，我才報警家裡遭竊盜。當天家裡被偷了約30萬元現金
    及一條假的項鍊，真的項鍊竊賊並未偷走。竊賊可能是用鑰
    匙打開鋁門進來的，因門窗都沒有被破壞」「假如被告因精
    神障礙而不罰，要送監護，我都同意」。以及被害人甲○○
    到庭指述稱：「96年11月30日11時30許，當天我從外面剛進
    門，被告就從廚房走出來，家裡的門窗都沒有被破壞，也沒
    什麼東西被偷，被告如何進入屋內，我不知道」等語情節相
    符。更有扣案之水果刀一把、螺絲起子一支、鑰匙十二支、
    白綿手套一雙及背包一個及贓物認領保管收據一紙、照片、
    扣押物品清單等可據。另就被告竊盜未遂部分，查其意圖為
    自己不法之所有，基於竊盜犯意而開啟鋁門已進入客廳內，
    接近財物，進而目光搜尋、物色，其已屬於著手階段而未遂
    ，應堪認定。是本件事證業臻明確，被告之自白與事實相符
    ，其上揭犯行洵堪認定。
四、然查，被告罹有中度精神障礙，此有身心障礙手冊影本一份
    在卷可按。又本件經送財團法人為靜和醫院鑑定結果認：「
    據黃員之過去生活史、疾病史、身體檢查、精神狀態檢查與
    心理評估結果，黃員為一精神分裂病患者。由於罹患精神疾
    病，社會職業功能明顯退化，家庭支持與經濟狀況不佳，加
    上未曾積極治療，因此病情經常不穩定，導致無法工作。由
    黃員敘述及病例紀錄，推測其犯案時應仍處於精神分裂症發
    病之狀態。黃員雖之犯案行為之不是，但是犯案時受到幻聽
    的干擾，加上經濟困難的壓力，因此依其判斷行為的能力顯
    有不足，此點與心測顯示黃員之知覺、判斷力、計畫能力、
    邏輯思考能力、生活適應能力、調適壓力與情緒刺激能力及
    人際行為功能皆已退化彼此相符。黃員對犯案當時持刀表示
    確實有偷錢動機，但當時意識不清楚，身上的刀是想保護自
    己，也常想用刀刺自己。由於黃員表示當時仍有精神症狀，
    病例記載亦可發現其情緒低落，過去曾企圖自殺被救回。判
    斷黃員犯案當時因受幻聽及及妄想影響導致自我功能及是非
    判斷能力低落的可能性很高。甚至鑑定過程黃員頻受幻聽干
    擾，坐立不安，需要給予注射抗精神病藥方能完成鑑定。綜
    合以上論述，本院認為黃員犯案當時行為，因受精神分裂症
    病發影響導致欠缺依其辨識而行為之能力」，此有該院97年
    4 月7日中仁靜醫字第152號函附精神鑑定報告書一份在卷可
    參。
五、本院審查上開靜和醫院對於被告病史之描述、在該院經診斷
    為精神分裂症及最後結論等情節，認被告前開分別於96年11
    月21日下午1 時許及同年月30日上午11時30分許侵入他人住
    宅普通竊盜及加重竊盜未遂時，係欠缺依其辨識而行為之能
    力。依前揭刑法及刑事訴訟法之規定，其行為不罰，應諭知
    無罪之判決。惟被告丁○○雖因行為時欠缺依其辨識而行為
    之能力而不罰，但審酌被告在未適當治療下，服藥不規則導
    致重複發病的機會很大，又被告普通竊盜及加重竊盜未遂行
    為已破壞社會秩序安寧，且幻想程度嚴重，具有相當之社會
    危險性，因認對之有施以監護之保安處分之必要，爰依上開
    規定諭知令入相當處所，施以監護，期間為二年，以資矯正
    。至扣案之水果刀一把、螺絲起子一支、鑰匙十二支、白綿
    手套一雙及背包一個，因均非屬違禁物，而被告之行為又屬
    不罰，自無庸另為沒收之諭知，附此敘明。
據上論斷，應依刑事訴訟法第301條第1項，刑法第19條第1項、
第87條第1項、第3項，判決如主文。
中     華     民     國    97    年    5   月   12    日
                     刑事第三庭  法  官   黃松竹
右正本證明與原本無異。
如不服本判決，應於送達後十日內向本院提出上訴狀（須附繕本）
，上訴於臺灣高等法院臺中分院。
上訴書如未敘述理由，應於上訴期間屆滿後20日內補提理由書於
本院。
                                 書記官   黃毅皓
中     華     民      國    97   年    5   月   12   日


司法院資訊處製作；財團法人民間司法改革基金會備份。
